臺灣彰化地方法院交通事件裁定　　　　　97年度交聲字第74號
原處分機關　交通部公路總局台中區監理所彰化監理站
異　議　人
即受處分人　蕭艷蘋
上列受處分人因違反道路交通管理處罰條例案件，對於交通部公
路總局臺中區監理所彰化監理站民國96年12月24日所為之處分（
原處分案號：彰監四字第裁64-I00000000號），聲明異議，本院
裁定如下：
    主  文
原處分均撤銷。
蕭艷蘋不罰。
理  由
一、按汽車駕駛人，行經有燈光號誌管制之交岔路口闖紅燈者，
    處新臺幣（下同）1,800 元以上5,400 元以下罰鍰，並記違
    規點數3 點，道路交通管理處罰條例第53條第1 項、第63條
    第1項 第3 款分別定有明文。
二、原處分意旨略以：異議人即受處分人蕭艷蘋騎乘車號WRI-48
    3號輕型機車，於民國96年10 月25日中午12時43分許，在彰
    化縣田中鎮○○路與民族路口處，經彰化縣警察局田中分局
    警備隊舉發其有「駕車行經有燈光號誌管制之交岔路口闖紅
    燈」之違規行為，爰依違反道路交通管理處罰條例第53條之
    規定，裁處異議人罰鍰1,800元，並依同條例第63條第1項第
    3款規定，記違規點數3點。
三、聲明異議意旨略以：舉發當日異議人沿中州路西行至民族路
    口時，仍為綠燈，因僅有單一車道，並無機車道，而白線外
    側已停有車輛，故僅能尾隨於汽車後面行駛，不料行至該路
    口中央時，路口燈號已轉為黃燈，前方車輛忽然停車要左轉
    ，異議人只能被迫停至路中央等候前方車輛左轉，迄至該車
    左轉後，燈號已轉為紅燈，異議人無奈只能選擇繼續前行，
    卻遭警攔停舉發闖紅燈。再者，警員之所以未能發現上述實
    情，除因該員警視線有被阻擋外，亦未拍照存證，是故異議
    人並無闖紅燈之違規行為，為此聲明異議云云。
四、按道路交通管理處罰條例第53 條第1項規定：「汽車駕駛人
    ，行經有燈光號誌管制之交岔路口闖紅燈者，處新臺幣1千8
    百元以上5千4百元以下罰鍰。」係處罰紅燈之駕駛行為，而
    交通異議事件本屬於行政爭訟的一種，行政爭訟事件當然亦
    有舉證責任問題，且交通處罰事件應由舉發機關舉證，毫無
    疑問。舉證責任雖未必要到達刑事判決之「無庸置疑」程度
    （最高法院76年臺上字第4986號判例意旨），但至少應到達
    「優勢舉證責任」之程度，使法院相信「有此事實」之機率
    是高過於「無此事實」之機率，始得作裁罰決定。這是民主
    法治國家對於公權力行使的最低要求。
五、而駕駛人究竟有無闖紅燈？只有開單警員目擊，並無其他科
    學證據足資佐證。雖然本院相信警員不會故意誣陷他人而開
    單舉發，而且「闖紅燈」是一瞬間發生的事實，沒有即時拍
    照或攝影，事後很難舉證。過往此種員警目視而逕行開單之
    方式，行之多年，遇到民眾否認或爭執時，便形成難以解決
    的民怨問題，況且誰都不能保證員警目測不會發生誤差，或
    警員當時轉頭注意他處，而疏未發現駕駛人是綠燈進入之情
    節，均不無可能。而時代變遷，如今科學蒐證方法越來越普
    及，電腦3C商品也越來越便宜，員警若配備DV攝影機或錄音
    筆，成本並不高，而且可以免去值勤爭議。警政署或縣市警
    察局，對於派駐街頭的交通員警，應儘量配發科學蒐證器材
    ，才是與時俱進的作法。本法官不能再贊同過往值勤方法，
    本件既然沒有其他佐證方法，員警的目測也可能有誤差存在
    ，警方之舉證未達到「優勢舉證責任」之程度，異議人可能
    蒙受冤屈。原處分機關逕對異議人為裁罰，於法顯有未合，
    自應由本院將原處分撤銷，諭知異議人不罰。
六、依道路交通案件處理辦法第20條前段，裁定如主文。
中　　華　　民　　國　　96　　年　 　2  　月　  21　　日
                  交通法庭        法  官  吳俊螢
以上正本證明與原本無異。
如不服本裁定，應於裁定送達後五日內向本院提出抗告狀 (須附
繕本 )。
中　　華　　民　　國　　96　　年　 　2  　月　  21　　日
                                  書記官  林怡吟
